---
title: TP 1 Transversal-EDA "Rendimiento Estudiantil"
author: Moreno Cecilia - Patiri Sabrina
format: pdf
---

## d. Importación y descripción del dataset

```{r}
#| message: false
#| warning: false
library(tidyverse)
df <- read_delim("dataset.csv", delim = ";", show_col_types = FALSE)
head(df)
dim(df)
```
El dataset contiene 500 estudiantes y 11 variables que describen su perfil académico y personal. Fue descargado automáticamente mediante el script descarga.sh disponible en el repositorio de GitHub.
1. Identificación de variables
glimpse(df)
```
2.Variables categóricas:

student_id: identificador del estudiante

gender: género (Male/Female)

parent_education: nivel educativo del padre

internet_access: acceso a internet (Yes/No)

extracurricular: actividades extraescolares (Yes/No)

passed: si aprobó o no (Yes/No)

Variables numéricas:

age: edad

study_hours_per_week: horas de estudio semanales

attendance_rate: porcentaje de asistencia

previous_score: nota del período anterior

final_score: nota final
3. Medidas de posición
3.1 Medidas de tendencia central

```{r}
vars_num <- df %>% select(age, study_hours_per_week, attendance_rate, previous_score, final_score)

print("MEDIA:")
vars_num %>% summarise(across(everything(), mean))

print("MEDIANA:")
vars_num %>% summarise(across(everything(), median))
```

# Moda (valor más frecuente)
```{r}
moda <- function(x) as.numeric(names(sort(table(x), decreasing = TRUE)[1]))

print("MODA:")
vars_num %>% summarise(across(everything(), moda))
```
3.2 Cuartiles

```{r}
vars_num %>%
  summarise(across(everything(), list(
    Q1 = ~ quantile(.x, 0.25),
    Q2 = ~ quantile(.x, 0.50),
    Q3 = ~ quantile(.x, 0.75)
  ))) %>%
  pivot_longer(everything(), names_to = c("variable", "cuartil"), names_sep = "_") %>%
  pivot_wider(names_from = cuartil, values_from = value)
```
3.3 Deciles y percentiles de final_score
```{r}
quantile(df$final_score, probs = seq(0.1, 1, by = 0.1))

quantile(df$final_score, probs = c(0.25, 0.50, 0.75, 0.90, 0.95))
```
4. Histogramas y boxplots
Histogramas

```{r}
#| fig-width: 8
#| fig-height: 5
vars_num <- df %>% select(age, study_hours_per_week, attendance_rate, previous_score, final_score)

p1 <- vars_num %>%
  pivot_longer(everything(), names_to = "variable", values_to = "valor") %>%
  ggplot(aes(x = valor)) +
  geom_histogram(fill = "steelblue", color = "white", bins = 30) +
  facet_wrap(~ variable, scales = "free") +
  labs(title = "Distribución de variables numéricas") +
  theme_minimal()

print(p1)
```
Boxplots
```{r}
#| fig-width: 8
#| fig-height: 5
p2 <- vars_num %>%
  pivot_longer(everything(), names_to = "variable", values_to = "valor") %>%
  ggplot(aes(x = variable, y = valor, fill = variable)) +
  geom_boxplot() +
  facet_wrap(~ variable, scales = "free") +
  labs(title = "Boxplots de variables numéricas") +
  theme_minimal() +
  theme(legend.position = "none")

print(p2)
```
5. Análisis detallado: study_hours_per_week
5.1 Tabla de frecuencias

```{r}
breaks <- seq(min(df$study_hours_per_week), max(df$study_hours_per_week), length.out = 9)

amplitud <- breaks[2] - breaks[1]

tabla_freq <- df %>%
  mutate(intervalo = cut(study_hours_per_week, breaks = breaks, include.lowest = TRUE)) %>%
  group_by(intervalo) %>%
  summarise(frec_abs = n(), .groups = "drop") %>%
  mutate(
    frec_rel = frec_abs / sum(frec_abs),
    frec_porc = frec_rel * 100,
    frec_acum = cumsum(frec_abs)
  )

tabla_freq
```
5.2 Histograma con intervalos de clase

```{r}
#| fig-width: 7
#| fig-height: 4
p3 <- ggplot(df, aes(x = study_hours_per_week)) +
  geom_histogram(breaks = breaks, fill = "steelblue", color = "white") +
  labs(title = "Histograma de horas de estudio semanales",
       x = "Horas de estudio por semana",
       y = "Frecuencia absoluta") +
  theme_minimal()

print(p3)
```
5.3 Interpretación
```{r}
#| echo: false
skewness_val <- mean((df$study_hours_per_week - mean(df$study_hours_per_week))^3) / sd(df$study_hours_per_week)^3
```
La variable study_hours_per_week tiene una amplitud de clase de r round(amplitud, 2) horas. La distribución muestra que la mayoría de los estudiantes estudia entre 5 y 20 horas semanales.

El histograma permite detectar si hay asimetría en los datos: si la cola es más larga hacia la derecha hay sesgo positivo, y si es hacia la izquierda hay sesgo negativo. El valor de asimetría para esta variable es r round(skewness_val, 2).
